【裁判字號】    90,上訴,671
【裁判日期】    900806
【裁判案由】    妨害自由
【裁判全文】
臺灣高等法院臺南分院刑事判決                九十年度上訴字第六七一號    Ｇ
      上  訴  人  臺灣臺南地方法院檢察署檢察官
      被      告  甲  ○  ○
右上訴人因被告妨害自由案件，不服臺灣臺南地方法院八十九年度訴字第一一三○號
中華民國九十年三月一日第一審判決（起訴案號：臺灣臺南地方法院檢察署八十九年
度偵字第七四二九號），提起上訴，本院判決如左：
      主      文
原判決撤銷。
甲○○以私行拘禁剝奪人之行動自由，處有期徒刑陸月，如易科罰金以參百元折算壹
日。
      事      實
一、甲○○曾於民國八十五年七月間，因施用毒品罪，經臺灣臺南地方法院判處有期
    徒刑三年六月確定，入監服刑後，於八十八年九月間假釋出獄，尚未期滿，仍不
    知悔改。因與其妻乙○○感情不睦，竟於八十九年三月十一日凌晨四時許，藉口
    談事情，自乙○○在臺南市○○○街二一一號五樓十二室住處，駕駛乙○○所有
    之自用小客車，帶乙○○至台南縣永康市○○路皇家汽車賓館房間，毆打乙○○
    （傷害部分業據撤回告訴），並以將加害身體之非法方法，恐嚇乙○○稱不許離
    開，不然就動手打人等語，使乙○○心生畏懼而不敢離開，剝奪乙○○之行動自
    由，迄翌（十二）日下午一、二時許，始讓乙○○離去。
二、案經乙○○訴由臺南市警察局第四分局報請檢察官偵查起訴。
      理      由
一、訊據被告於偵查中及前審審理時固坦承於前揭時間駕車攜同被害人乙○○至前揭
    賓館等情，惟堅詞否認涉有前揭罪嫌，辯稱：伊雖曾毆打被害人，但並未恐嚇被
    害人，亦未限制被害人之行動自由，不讓被害人離去云云。
二、惟查：
（一）本件案發時被害人在台南市○○○街二一一號五樓十二室租屋居住（與另二名
      女子分租），被告卻在台南縣左鎮鄉居住，可見彼二人因感情不睦而分居，且
      案發當時為凌晨四、五時許，被害人甫自永華二路都江堰舞廳下班（被告供稱
      係夜歡舞廳），一夜未睡，身心俱疲，若無特殊重大事故，理應返回住處休息
      ，實無自願跟隨被告去永康皇家汽車旅館之理，又被告與被害人於本件警訊及
      偵審中，均未具體供述二人在永康皇家汽車旅館何項重大事情談論，故被害人
      所供「他不讓我走，又把我抓回車上」之非自願去皇家賓館，應可採信。
（二）復查被告於帶被害人前往皇家汽車賓館途中及旅館內均有動手毆打被害人等情
      ，已據被告於警訊及原審審理中坦承不諱，故被害人如係自願隨被告前往，被
      告實無於前往途中即毆打被害人之理。
（三）被害人除提出本件案八十九年三月十三日診斷證明書外，另提出同年三月二十
      三日與五月十二日診斷證明書與驗傷證明書，足見被害人常遭被告暴力相向，
      故其在皇家汽車賓館內，因攝於被告淫威而不敢擅離，應可理解，且證人薛林
      金遍於原審質問接獲告訴人電話，為何不接被害人回來時，證稱「我不想將事
      情鬧大，所以沒有報警，我也沒有去接他」、「（問：你當時為何不報警？）
      我女兒跟他生三個孩子，被告的父母年紀已大，所以我能忍就儘量忍，希望不
      要把事情弄僵，以前也常常打我女兒我都沒有報警，三個孩子從出生到現在都
      是我在帶，他沒有正當職業沒有收入。」等語，若被告與被害人在皇家汽車賓
      館內無事，何來「鬧大」之說? 若薛林金遍報警去該賓館接被害人回去，被害
      人必再遭被告暴力相向，既係可以預見，且證諸上述同年三月二十三日與五月
      十二日受傷證明，薛林金遍之顧慮，自有其護女而委曲求全之苦衷，要難以被
      害人之母薛林金遍接獲被害人電話，未及時到賓館接被害人回家，遽認被害人
      指訴與事實不符。
（四）至被害人嗣後翻異先前指訴，稱被告在賓館內未妨害自由等語，惟查前揭犯罪
      事實已據被害人於警訊及迭次審理中指訴甚詳，其於偵查中之所以翻異，於原
      審審理中陳稱：「其於偵查中應訊時，已與被告離婚，不欲太過絕情，始為對
      被告有利之陳述」（詳原審卷第十五頁正面及第十七頁正面），於本院審理中
      亦稱：「（問你在偵查中為何都說沒有呢？）當時還沒有離婚，後來離婚了我
      想就算了，所以我在警察局講的是實話，..... 以前因為已離婚，我想算了，
      所以避重就輕。」等語，故參酌被害人自警訊迄至本院審理中指訴觀之，其於
      偵查中有利被告之指訴，實因念及與被告曾係夫妻，不欲太過絕情而為迴護被
      告之詞，自難因此遽認被害人之指訴不足採信。
三、綜上所述，核被告所為，係犯刑法第三百零二條之剝奪他人行動自由罪以及同法
    第三百零五條之恐嚇危害安全罪，所犯前開二罪間，具有方法結果之牽連關係為
    牽連犯，應依刑法第五十五條後段規定，從一重之剝奪他人行動自由罪處斷。原
    審法院就以上各節疏未詳核，且未設身處地考慮被害人與證人薛林金遍當時之情
    境，認被害人前後供述不一，遽為無罪之諭知，容有未合，公訴人上訴指原判決
    此部分不當，應認為有理由，合將原判決撤銷，爰審酌被告之素行、犯罪動機、
    目的、手段與被害人平日之關係及犯罪後態度與被害人已不願追訴，並請予被告
    自新機會等一切情狀，量處有期徒刑陸月。復查刑法第三百零二條之罪，最重本
    刑為五年以下有期徒刑，被告行為後刑法第四十一條經修正並經總統於九十年一
    月十日公布施行，上開之罪係在刑法該修正條文得以易科罰金之列，應依刑法第
    二條第一項前段之規定，適用修正後刑法第四十一條第一項前段，併諭知有期徒
    刑易科罰金之折算標準。
四、被告經合法傳喚無正當理由不到庭，爰不待其陳述逕行判決。
據上論結，應依刑事訴訟法第三百六十九條第一項前段、第三百六十四條、第二百九
十九條第一項前段、第三百七十一條，刑法第三百零二條第一項、第三百零五條、第
五十五條、第二條第一項前段、修正後第四十一條第一項，罰金罰鍰提高標準條例第
一條第一項、第二條判決如主文。
本案經檢察官王碧霞到庭執行職務。
中    華    民    國      九十      年      八      月          六      日
                                  臺灣高等法院臺南分院刑事第四庭
                                      審判長法官  陳    義    仲
                                            法官  徐    財    福
                                            法官  宋    明    蒼
右正本證明與原本無異。
如不服本判決，應於判決送達後十日內向本院提出上訴狀，其未敘述理由者並應於提
出上訴狀後十日內向本院補提理由書（應附繕本)。
                                      法院書記官  余    素    美
中    華    民    國      九十      年      八      月          七      日
本判決論罪科刑法條：
刑法第三百零二條第一項：
私行拘禁或以其他非法方法，剝奪人之行動自由者，處五年以下有期徒刑、拘役或三
百元以下罰金。
刑法第三百零五條：
以加害生命、身體、自由、名譽、財產之事恐嚇他人，致生危害於安全者，處二年以
下有期徒刑、拘役或三百元以下罰金。


司法院資訊處製作；財團法人民間司法改革基金會備份。
